最高法院民事判決　　　　　　　　　　　　　　　　八十八年度台上字第七四六號
　　上　訴　人　丙○○
　　被 上訴 人　乙○○
　　　　　　　　甲○○
右當事人間請求損害賠償事件，上訴人對於中華民國八十七年五月十二日台灣高等法
院判決（八十七年度訴字第二號），提起上訴，本院判決如左：
    主  文
原判決關於命上訴人給付及該訴訟費用部分廢棄，發回台灣高等法院。
    理  由
本件被上訴人主張：上訴人以駕駛貨車為業，於民國八十五年五月十七日下午三時五
十分許，駕駛中型貨車，行經桃園縣蘆竹鄉○○村○○路○段二九○號前，超越同方
向邱柏青所駕駛之機車時，因疏未保持適當之安全距離，貨車右側與邱柏青之機車左
側擦撞，致被害人邱柏青倒地造成頭部外傷、腦挫傷，經送醫不治死亡。邱柏青送醫
急救支付醫藥費新台幣（下同）一萬零二百五十九元，伊二人為邱柏青之父、母，依
侵權行為及繼承之法律關係，自可請求上訴人賠償伊二人損害各五千一百三十元。依
侵權行為之法律關係，被上訴人乙○○亦可請求上訴人賠償支出殯葬費之損害四十三
萬元、扶養費損害三十三萬二千三百六十元及精神慰撫金六十萬元。被上訴人甲○○
亦可請求上訴人賠償扶養費賠害四十八萬三千二百八十元及精神慰撫金六十萬元等情
。爰求為命上訴人給付被上訴人乙○○一百三十六萬七千四百九十元，甲○○一百零
八萬八千四百十元，及各加計法定遲延利息之判決（原審命上訴人給付乙○○一百零
五萬八千零六十八元本息，甲○○六十八萬五千五百三十一元本息，駁回被上訴人其
餘之請求，被上訴人就其敗訴部分，未聲明不服，上訴人就其敗訴部分，提起上訴）
。
上訴人則以：伊並無過失撞死邱柏青，對醫藥費部分無意見，被上訴人請求之殯葬費
及慰撫金太高等語，資為抗辯。
原審命上訴人給付前開金額，無非以：被上訴人主張其子邱柏青因車禍肇事身亡，其
支出殯葬費等事實，業據提出戶籍謄本、相驗屍體證明、醫藥費及殯葬費單據為證，
上訴人對上開文書之真正並無意見，堪信此部分主張為真正。上訴人雖抗辯其貨車未
擦撞被害人之機車云云，惟證人曾祥田於上訴人過失致死刑事案中證述，其在朋友家
吃完飯剛出來，聽到一聲碰撞，轉回頭去，看到機車倒地，上訴人車子剛好經過，當
時前後沒有其他車子經過，其即騎機車追趕並攔下上訴人等語。上訴人於本件審理中
亦陳明係證人將其攔下，當時確無其他車輛經過等情。證人與上訴人並無嫌隙，當時
既無其他車輛，證人係肇事時將上訴人攔下，應係上訴人所為。證人既聽到碰撞聲，
且事故地點道路平坦，足認被害人並非自行摔倒。被害人機車並未擦撞鄰近之電線桿
，亦據證人即前往現場製作現圖之警員簡世欽於刑事案證述屬實，足認該碰撞聲並非
機車擦撞電線桿之聲音。又刑事案件檢察官及一審法院並就上訴人及被害人車輛勘驗
比對，製作勘驗筆錄在卷，上訴人對該勘驗筆錄復不爭執。且刑事庭將本件車禍送請
台灣省桃園縣區車輛行車事故鑑定委員會鑑定，亦認上訴人駕駛小自貨車於彎道駛出
路面邊線不當為肇事原因，邱柏青無肇事因素，上訴人就車禍之發生有過失。上訴人
有過失已堪認定，被害人係因本件車禍送醫不治死亡，上訴人之過失行為與被害人之
死亡時間即有相當因果關係。依民法第一百八十四條第一項、第一百九十二條、第一
百九十四條規定，上訴人對被上訴人自應負損害賠償責任。被害人受傷後送林口長庚
醫院急救，共支出醫藥費一萬零二百五十九元，該費用由被害人支出，有醫藥費單據
足憑，且為上訴人所不爭執，被上訴人繼承被害人之權利。各請求上訴人給付五千一
百二十九元部分，為有理由，應予准許。邱柏青六十年十月二十八日出生，八十五年
五月十七日死亡，被上訴人乙○○三十三年七月一日出生，依內政部統計處八十四年
度台灣地區居民平均餘命表推算，尚有平均餘命二十三‧七四年，甲○○四十年九月
九日出生，尚有平均餘命三十三‧五九年，依八十五年度所得稅扶養親屬免稅額每人
七萬元計算，扣除中間利息，及被上訴人育有子女五人，被害人應負擔扶養義務五分
之一，被上訴人乙○○可請求之扶養費損害為二十二萬二千九百三十九元，甲○○為
二十八萬零四百零二元。邱柏青為被上訴人之長子，甫於八十三取得輔仁大學企業管
理學系學位，本期許其將來有所成就，驟然天人永隔，白髮人送黑髮人，意外喪子，
悲痛自然逾恆，並斟酌被上訴人乙○○月薪收入三萬五千元，有房屋一棟，兒子分別
服兵役，就學或經營餐館，甲○○為國小畢業，月薪二萬多元，及上訴人係專科學校
畢業，月薪三、四萬元，有三個子女及父親需要撫養，無不動產等情形，認被上訴人
請求慰撫金各以四十萬元為相當。綜上所述，被上訴人乙○○請求給付一百零五萬八
千零六十八元，甲○○請求給付六十八萬五千五百三十一元，及各加計法定遲延利息
，為有理由，應予准許，其餘部分之請求為無理由，不應准許等詞，為其判斷之基礎
。
按損害之發生或擴大，被害人與有過失者，法院得減輕賠償金額或免除之，民法第二
百十七條第一項定有明文，此過失相抵之要件具備時，法院得不待當事人之主張，以
職權減輕賠償金額或免除之。又機車駕駛人應戴安全帽，為道路交通安全規則第八十
八條第五款所明定。本件被害人邱柏青係因駕駛機車發生車禍受傷死亡，為原審確定
之事實，而原審憑以認定事實之台灣桃園地方法院檢察署相驗屍體證明書記載，邱柏
青之直接引起死亡原因為「腦挫傷內出血」，先行原因為「頭部外傷」、「車禍」（
原審附民卷五頁），究竟邱柏青駕駛機車有無戴安全帽，是否具備過失相抵之要件，
應否減輕加害人之賠償金額或免除之，原審未經調查審究，遽為不利於上訴人之判決
，已有未合。次按直系血親尊親屬如能以自己之財力維持生活者，即無受扶養之權利
，此觀民法第一千一百十七條之規定自明。本件原審既認被上訴人乙○○有月薪收入
三萬五千元，房屋一棟，甲○○有月薪收入二萬多元，竟就被上訴人是否能以自己之
財力維持生活，未予調查審認，遽認被害人對於被上訴人負有扶養義務，亦嫌速斷。
上訴論旨，執以指摘原判決其敗訴部分不當，求予廢棄，非無理由。
據上論結，本件上訴為有理由，依民事訴訟法第四百七十七條第一項、第四百七十八
條第一項，判決如主文。
中      華      民      國    八十八    年      四      月      九      日
                              最高法院民事第二庭
                                  審判長法官  曾  桂  香
                                        法官  劉  延  村
                                        法官  徐  璧  湖
                                        法官  劉  福  聲
                                        法官  黃  秀  得
      右正本證明與原本無異
                                              書  記  官
中      華      民      國    八十八    年      四      月     二十     日
